【裁判字號】    96,易,1176
【裁判日期】    970320
【裁判案由】    毒品危害防制條例
【裁判全文】
臺灣士林地方法院刑事判決              96年度易字第1176號
公  訴  人  臺灣士林地方法院檢察署檢察官
被      告  甲○○
                    （現於臺灣新店戒治所戒治中）
上列被告因毒品危害防制條例案件，經檢察官提起公訴（96年度
偵字第5053號），本院判決如下：
    主  文
甲○○持有第一級毒品，累犯，處有期徒刑陸月，如易科罰金，
以新臺幣壹仟元折算壹日，減為有期徒刑月，如易科罰金，以
新臺幣壹仟元折算壹日，扣案之第一級毒品海洛因壹包（淨重零
點零肆公克，不含包裝袋）沒收銷燬，裝上開海洛因之包裝袋壹
個沒收。
    事  實
一、甲○○曾因違反槍砲彈藥刀械管制條例案件，經臺灣高等法
    院判處有期徒刑1 年4 月確定，再因施用毒品案件，經臺灣
    臺北地方法院判處有期徒刑1 年5 月確定，又因轉讓毒品案
    件，經臺灣板橋地方法院判處有期徒刑1 年6 月確定，上開
    各罪經法院裁定應執行有期徒刑4 年1 月，於民國94年12月
    14日縮刑期滿執行完畢。詎不知悛悔，明知海洛因係毒品危
    害防制條例列管之第一級毒品，不得非法持有，竟收受姓名
    年籍不詳綽號阿狗之人贈送之海洛因1 包（淨重0.04公克，
    不含包裝袋），並將該海洛因置於西裝左前方內口袋。嗣於
    96年4 月16日晚上11時30分許，甲○○騎乘機車搭載友人乙
    ○○欲返回乙○○位於哈密街之住處時，途經臺北市○○區
    ○○街61巷口附近，因形跡可疑為警攔檢盤查，甲○○主動
    從上衣外套內交出上揭毒品，始查悉上情。
二、案經臺北市警察局大同分局報告臺灣士林地方法院檢察署檢
    察官偵查起訴。
    理  由
壹、有罪部分：
一、按被告以外之人於審判外之陳述，雖不符前四條之規定，而
    經當事人於審判程序同意作為證據，法院審酌該言詞陳述或
    書面陳述作成時之情況，認為適當者，亦得為證據。當事人
    、代理人或辯護人於法院調查證據時，知有第159條第1項不
    得為證據之情形，而未於言詞辯論終結前聲明異議者，視為
    有前項之同意，刑事訴訟法第159 條之5 定有明文。查被告
    甲○○對於下列各項證據方法，均未爭執其證據能力，本院
    審酌其作成時之情況，並無違法取得或顯不可信之情形，認
    為適當，得作為證據，合先敘明。
二、被告甲○○對於上開持有第一級毒品海洛因之事實於本院準
    備程序及審理時均坦承不緯，核與證人乙○○於本院審理中
    證述之情節相符，且將被告於上開時、地為警查獲時，所扣
    得之白色粉末1 包送請法務部調查局鑑定結果，確含海洛因
    成分，此有該局96年5 月18日調科壹字第09623043690 號鑑
    定書附卷可憑（見偵查卷第70頁），並有搜索扣押筆錄及扣
    押物品目錄表（見偵查卷第20至24頁）可資佐證。此外，被
    告並無施用第一級毒品海洛因乙情，亦有臺灣尖端先進生技
    醫藥股份有限公司96年4 月20日濫用藥物檢驗報告及臺北市
    政府警察局偵辦毒品案件尿液檢體委驗單在卷可稽（見偵查
    卷第67、69頁）。是以，被告上開持有第一級毒品之犯行明
    確，應予依法論處。
三、核被告所為，係違反毒品危害防制條例第11條第1 項之持有
    第一級毒品罪。又被告有事實欄所載論罪科刑及執行情形，
    此有卷附臺灣高等法院被告前案紀錄表可按，其於有期徒刑
    執行完畢5 年以內故意再犯本案有期徒刑以上之罪，為累犯
    ，依刑法第47條第1 項規定，加重其刑。爰審酌被告犯罪之
    動機、目的、手段、生活狀況、智識程度、其持有毒品海洛
    因之數量、與犯罪所生之危害程度，及其於犯罪後能坦承犯
    行，態度尚佳等一切情狀，量處如主文所示之宣告刑，並諭
    知易科罰金之折算標準。又被告所犯上開犯行，時間在96年
    4 月24日之前，應依中華民國九十六年罪犯減刑條例之規定
    ，減其宣告刑二分之一，並諭知易科罰金之折算標準。末查
    ，扣案之海洛因1 包（淨重0.04公克，不含包裝袋），係查
    獲之第一級毒品，不問是否屬於犯人所有，均應依毒品危害
    防制條例第18條第1 項前段之規定，諭知沒收銷燬；裝上開
    海洛因之包裝袋1 個為被告所有，供持有毒品犯罪所用之物
    ，業據被告供承明確，爰依刑法第38條第1 項第2 款、第3
    項規定，宣告沒收。
貳、不另為公訴不受理部分：
一、公訴意旨另以：被告明知安非他命係毒品危害防制條例所列
    管之第二級毒品，禁止非法持有，竟於96年4 月16日晚間11
    時許受乙○○（另案偵辦）所託，將安非他命2 包（驗餘總
    淨重0.19公克）及吸食器1 組藏置於身上而持有，嗣為警於
    96年4 月16日晚間11時30分許，在臺北市○○區○○街61巷
    口附近為警與上開持有海洛因部分同時查獲，扣得前開安非
    他命2 包及吸食器1 組。因認被告此部分之行為，亦涉犯毒
    品危害防制條例第11條第2 項之持有第二級毒品罪嫌云云。
二、按起訴之程序違背規定者，應諭知不受理之判決，刑事訴訟
    法第303 條第1 款定有明文。又毒品危害防制條例第20 條
    第1 項、第2 項明定：「犯第10條之罪者，檢察官應聲請法
    院裁定，或少年法院（地方法院少年法庭）應先裁定，令被
    告或少年入勒戒處所觀察、勒戒，其期間不得逾二月。觀察
    、勒戒後，檢察官或少年法院（地方法院少年法庭）依據勒
    戒處所之陳報，認受觀察、勒戒人無繼續施用毒品傾向者，
    應即釋放，並為不起訴之處分或不付審理之裁定；認受觀察
    、勒戒人有繼續施用毒品傾向者，檢察官應聲請法院裁定或
    由少年法院（地方法院少年法庭）裁定令入戒治處所強制戒
    治，其期間為六個月以上，至無繼續強制戒治之必要為止，
    但最長不得逾一年」。是施用毒品之成年人，於偵查程序中
    ，必須先由檢察官向法院聲請觀察、勒戒，再依觀察、勒戒
    之結果，視有無繼續施用之傾向，分別為不起訴處分或聲請
    法院裁定令入戒治處所施以強制戒治期滿後再為不起訴處分
    ，而不得逕就被告所涉施用毒品犯行提起公訴。
三、本件公訴人認被告涉犯持有第二級毒品罪嫌，無非係以此部
    分事實，業據被告坦承不諱，與證人乙○○於警詢、偵查中
    之陳述相符，復有扣案安非他命2 包、吸食器1 組及臺北市
    政府警察局96年5 月22日北市鑑毒字第502 號鑑驗通知書等
    件在卷可證，為其論據。
四、訊據被告固不否認持有上開安非他命之事實，惟陳稱伊係為
    自己施用而持有，並非受乙○○之託而持有等語置辯。
五、本院查：
  (一)被告因本次被查獲持有第二級毒品後，嗣經警察採取其尿液
    送驗結果，呈安非他命之陽性反應，有臺灣尖端先進生技醫
    藥股份有限公司96年4 月20日濫用藥物檢驗報告及臺北市政
    府警察局偵辦毒品案件尿液檢體委驗單在卷可稽（見偵查卷
    第67、69頁）。並經本院於96年7 月27日以96年度毒聲字第
    298 號，就該次之施用第二級毒品安非他命之犯行，裁定送
    勒戒處所觀察、勒戒後，又因有繼續施用毒品之傾向，再經
    本院於97年1 月10日以97年度毒聲字第16號裁定令入戒治處
    所強制戒治，現於臺灣新店戒治所強制戒治中等情，有臺灣
    高等法院被告前案紀錄表及本院上開二件裁定在卷可按。是
    被告於96年4 月17日下午2 時55分許為警採尿前4 日內，仍
    有施用第二級毒品安非他命行為，洵屬無疑。
  (二)而公訴意旨認被告涉犯本案持有第二級毒品犯行之時間，係
    於96年4 月16日晚間11時至11時30分許止，業如前述，且被
    告於本院審理中，始終陳稱係為自己施用而持有該包安非他
    命，故被告辯稱伊係為施用而持有扣案安非他命，並非另受
    乙○○之託而持有等語，應堪採信。
  (三)是本案被告持有第二級毒品之低度行為，應為其進而施用之
    高度行為所吸收而不另論罪，惟被告已因施用第二級毒品行
    為，依法送觀察、勒戒、強制戒治在案，本案檢察官未查，
    將被告持有安非他命部分犯行，自其施用第二級毒品案件中
    抽離另行提起本件公訴，其起訴程序自有未洽。
  (四)檢察官雖以被告係受乙○○之託而持有安非他命起訴，惟查
    96 年4月16日晚上11時許，被告與乙○○在台北市○○區○
    ○街61巷口附近同時被警攔檢時，警察除在被告身上查獲上
    開扣案之海洛因1 包、安非他命2 包、吸食器1 組外，另在
    乙○○身上斜背之背包內查獲海洛因1 包（淨重0.4 公克）
    、安非他命2 包（淨重0.6 公克）、及吸食器1 組。據乙○
    ○難本院證稱：警察在被告身上所扣查者實係被告所有，伊
    在偵查中陳述為伊所有，是想自己承擔下來，希望被告可以
    交保等語，諸如（「檢察官問：你在警詢、偵查中所言，是
    否實在」？不實在，現在說的才實在）等語，凡此均經乙○
    ○在本院證述在卷，且有扣押物品目錄表附於96年度偵字第
    5053號卷第51頁可稽，況乙○○若欲將海洛因、安非他命、
    及吸食器寄託與被告，何不全部拿出託付被告？而卻自己又
    持有海洛因1 包（淨重0.4 公克）、安非他命2 包（淨重
    0.6 公克）、及吸食器1 組之理，故本院認為證人乙○○在
    本院之結證較合經驗法則，爰認定如上。
六、綜上所述，本件被告關於持有第二級毒品部分犯行，起訴之
    程序違背規定，依上開說明，原應諭知不受理之判決，惟公
    訴意旨認被告此部分之犯行，與被告前揭論罪科刑之持有第
    一級毒品部分，有想像競合之裁判上一罪關係，爰不另為不
    受理之諭知，至扣案安非他命2 包（驗餘總淨重0.19公克）
    及吸食器1 組，應俟被告強制戒治完畢後由檢察官另行依法
    處理，附此敘明。
據上論斷，依刑事訴訟法第299 條第1 項前段，毒品危害防制條
例第11條第1 項、第18條第1 項前段，刑法第11條、第38條第1
項第2 款、第41條第1 項前段、第47條第1 項，中華民國九十六
年罪犯減刑條例第2 條第1 項第3 款、第7 條，判決如主文。
本案經檢察官徐名駒到庭執行職務。
中    華    民    國    97    年    3    月    20    日
                  刑事第一庭法  官  林清吉
以上正本證明與原本無異。
如不服本判決應於判決送達後10日內向本院提出上訴書狀，其未
敘述上訴之理由者，並得於提起上訴後20日內向本院補提理由書
（均須按他造當事人之人數附繕本）。
                            書記官  張茹茵
中    華    民    國    97    年    3    月    20    日
附錄本案論罪科刑法條之依據：
毒品危害防制條例第11條
持有第一級毒品者，處3 年以下有期徒刑、拘役或新臺幣5 萬元
以下罰金。
持有第二級毒品者，處2 年以下有期徒刑、拘役或新臺幣3 萬元
以下罰金。
持有專供製造或施用第一、二級毒品之器具者，處1 年以下有期
徒刑、拘役或新臺幣1 萬元以下罰金。
持有毒品達一定數量者，加重其刑至2 分之1 ，其標準由行政院
定之。


司法院資訊處製作；財團法人民間司法改革基金會備份。
